【裁判字號】    88,訴,4286
【裁判日期】    890120
【裁判案由】    損害賠償
【裁判全文】
臺灣臺北地方法院民事判決  八十八年度訴字第四二八六號
    原      告  乙○○
    被      告  甲○○      身.
                            住.
                            （在押於臺灣臺北看守所）
右當事人間請求損害賠償事件，本院判決如左：
    主      文
被告應給付原告新臺幣貳拾萬元，及自民國八十八年八月十八日起至清償日止按週年
利率百分之五計算之利息。
原告其餘之訴駁回。
訴訟費用由被告負擔三分之一，餘由原告負擔。
本判決第一項於原告以新臺幣柒萬元供擔保後，得假執行。
原告其餘假執行之聲請駁回。
    事      實
甲、原告方面：
  一、聲明：被告應給付原告新臺幣（下同）六十萬元，及自本件起訴狀繕本送達翌
      日即八十八年八月十八日起至清償日止按週年利率百分之五計算之利息；並願
      供擔保請准宣告假執行。
  二、陳述：
      緣被告於八十八年五月二十八日凌晨零時五十分許，攜帶水果刀一把至原告管
      理之「伴你一生內衣精品店」內搶劫，被告先以水果刀迫使原告進入更衣室內
      ，限制原告行動自由，而強取店內價值昂貴之女用內衣，經原告逃出更衣室制
      止被告搶劫行為，被告竟又毆打原告，致原告頭部腫痛、手臂瘀傷後逃逸。原
      告於午夜經歷此一強盜事件，迄今驚魂未定，身心所受創痛難以言喻。被告以
      強暴方法限制原告之身體自由，並侵害原告之身體健康，且其侵害情節更為重
      大，原告爰基於民法第一百八十四條第一項、第一百九十五條第一項規定，請
      求被告賠償相當金額之慰撫金。
乙、被告方面：
  一、聲明：駁回原告之訴。
  二、陳述：
      被告畢業自臺北市立陽明國中，原於餐廳任職廚師，月薪二萬餘元，家有子女
      三人。被告前無犯案記錄，僅因財務困難生活拮据，適母親罹患癌症而犯此案
      ，刑事部分已遭判處罪刑，原告雖受有輕微擦傷，惟其請求之精神慰撫金六十
      萬元，顯然過高。
  三、證據：提出：
  （一）畢業證書一紙；
  （二）戶籍謄本一件；
  （三）各類所得扣繳暨免扣繳憑單三紙；
  （四）房屋抵押借款暨擔保透支＼自由年貸貸款約定書一份；
  （五）診斷證明書一張等為證。
丙、本院依職權調閱臺灣臺北地方法院檢察署八十八年度偵字第一二０五一號、本院
    八十八年度訴字第一０九六號、臺灣高等法院八十八年度上訴字第三八四０號刑
    事相關卷宗。
    理      由
一、原告起訴主張被告於八十八年五月二十八日凌晨零時五十分許，攜帶水果刀一把
    至原告管理之「伴你一生內衣精品店」內搶劫，被告先以水果刀迫使原告進入更
    衣室內，限制原告行動自由，而強取店內價值昂貴之女用內衣，經原告逃出更衣
    室制止被告搶劫行為，被告竟又毆打原告，致原告頭部腫痛、手臂瘀傷後逃逸。
    被告以強暴方法限制原告之身體自由，並侵害原告之身體健康，且侵害情節重大
    ，原告爰基於民法第一百八十四條第一項、第一百九十五條第一項規定，請求被
    告賠償相當金額之慰撫金。被告雖自認為前開盜匪行為，惟辯稱：其因財務困難
    生活拮据，適母親罹患癌症而犯此案，刑事部分已遭判處罪刑，原告雖受有輕微
    擦傷，惟其請求之精神慰撫金六十萬元，顯然過高等語資為抗辯。
二、經查被告因於八十八年五月二十七日曾至臺北市○○○路三九八之一號「伴您一
    生內衣精品店」購買內衣褲，認有機有乘，竟意圖為自己不法之所有，備妥塑膠
    袋一個及兇器水果刀一把至前開「伴您一生內衣精品店」，適值原告一人於店內
    看店，被告即持該水果刀距離原告約半公尺至一公尺遠，喝令原告不得出聲，並
    脅迫原告進入更衣室，被告將更衣室門關上，並以上開水果刀之刀鞘抵住更衣室
    下方，使原告一時進出不方便，被告即乘原告不及防備之際，著手搶奪店內共值
    二十九萬餘元之內衣六十七件、內褲十四件，裝入其備妥之塑膠袋內而得手；原
    告嗣在更衣室內尋獲雨傘一支將門推開，並持雨傘打向被告，被告即以拳毆打原
    告，使原告之頭部腫痛及右手臂瘀傷，經原告高呼搶劫後，被告奪門而出，適有
    鄰店店員鄭又銘自後追捕被告，被告為脫免逮捕而出手毆打鄭又銘，適其後警察
    趕至，被告即遭警逮獲等情，業據原告陳述在卷，並經被告於刑案之警訊、偵查
    、本院及臺灣高等法院審理時自認屬實，復有塑膠袋、水果刀扣於刑事案件中可
    稽，另有原告右手臂瘀傷之照片附於偵查卷內足考，此均經本院依職權調閱臺灣
    臺北地方法院檢察署八十八年度偵字第一二０五一號、本院八十八年度訴字第一
    ０九六號及臺灣高等法院八十八年度上訴字第三八四０號等刑事相關卷宗查驗明
    確，應堪信為真正。被告因前開攜帶兇器搶奪因脫免逮捕，而當場施以強暴之犯
    行，業經臺灣高等法院判處有期徒刑伍年貳月，因被告未上訴而確定，亦有臺灣
    高等法院八十八年度上訴字第三八四０號刑事判決一件附卷足參，是被告確有妨
    害原告行動自由，及侵害原告之身體之犯行明確。職故，原告基於侵權行為之法
    律規定，訴請被告負損害賠償責任，核屬有據。
三、茲就原告依民法第一百九十五條規定，訴請被告賠償非財產上損害六十萬元予以
    審酌。經查原告乃六十八年一月二十九日出生，為二十餘歲之年輕女子，自稻江
    高職夜間部畢業，於「伴您一生內衣精品店」內任職店員，每月薪資二萬餘元至
    三萬元之列，原告所受右手臂瘀傷花費約一、二星期痊癒一節，業據原告陳明在
    卷；另被告則係六十三年十一月二十五日出生，亦為二十餘歲之青年，臺北市立
    陽明國中畢業，原於寧福樓餐廳股份有限公司內擔任廚師，每月薪資二萬餘元，
    家有妻小四人，於本院審理中深表悔意等情，亦有被告提出之畢業證書、戶籍謄
    本附卷可參，並有在職證明書附於偵查卷內足考。本院審酌被告乃年輕男子，不
    思努力奮發，竟希冀不勞而獲，且持水果刀脅迫原告搜刮財物，原告所受雖僅係
    輕微瘀傷，惟被告之犯行對於社會治安影響重大，原告一女子身歷此案在精神上
    確受有相當程度之驚嚇痛苦，因認被告對於原告精神上之損害賠償，以二十萬元
    為當。
四、綜上所述，原告基於侵權行為之法律規定，訴請被告賠償二十萬元，及自本件起
    訴狀繕本送達翌日即八十八年八月十八日起至清償日止按週年利率百分之五計算
    之利息，核屬有據，應予准許。原告逾上開數額之請求，洵非正當，應予駁回。
五、本件原告陳明願供擔保請准宣告假執行，就其勝訴部分，核無不合，爰酌定相當
    金額准許之。就原告敗訴部分，假執行之聲請失所附麗，爰併予駁回。
六、據上論結：本件原告之訴為一部有理由，一部無理由，並依民事訴訟法第七十九
    條但書、第三百九十條第二項，判決如主文。
中      華      民      國    八十九    年      一      月     二十     日
                                        民事第二庭法    官  林金吾
右為正本係照原本作成
如對本判決上訴，須於判決送達後廿日內向本院提出上訴狀
中      華      民      國    八十九    年      一      月     二十四   日
~B法院書記官  林碧華


司法院資訊處製作；財團法人民間司法改革基金會備份。
